臺灣臺中地方法院民事判決
110年度醫字第10號
原     告  鄭珮喻即鄭忠璧之承受訴訟人

           鄭庭杰即鄭忠璧之承受訴訟人

           鄭珮宸即鄭忠璧之承受訴訟人

共      同
訴訟代理人  陳浩華律師                      
被      告  永豐棧牙醫診所即呂裕堂

訴訟代理人  林開福律師                      
複代理人    沈暐翔律師                                
追加被告    高翔    
訴訟代理人  林三元律師          
            廖宛淇律師                      
上列當事人間請求損害賠償事件，本院於民國110年9月22日言詞
辯論終結，判決如下：   
    主      文
原告之訴及假執行之聲請均駁回。
訴訟費用由原告負擔。   
    事實及理由
壹、程序事項：
    按當事人死亡者，訴訟程序在有繼承人、遺產管理人或其他
    依法令應續行訴訟之人承受其訴訟以前當然停止；前開承受
    訴訟人於得為承受時，應即為承受之聲明，民事訴訟法第16
    8條、第175條第1項分別定有明文。查原告鄭忠璧於本件訴
    訟繫屬中之民國110年5月10日死亡，其繼承人為配偶陳靜惠
    及子女鄭珮喻、鄭庭杰、鄭珮宸，有繼承系統表、戶籍謄本
    在卷可稽（見本院卷第199、201頁），而陳靜惠已向本院聲
    明拋棄繼承並經准予備查在案（見本院卷第205頁），故以
    鄭珮喻、鄭庭杰、鄭珮宸為鄭忠璧之繼承人，是鄭珮喻、鄭
    庭杰、鄭珮宸於110年8月5日具狀向本院聲明承受訴訟（見
    本院卷第195至197頁），核與法律規定相符，應予准許。
貳、實體事項：　　　　　
ㄧ、原告主張：鄭忠璧於106年7月28日（原告誤載為106年7月2  
    2日）因口腔不適至被告永豐棧牙醫診所即呂裕堂（下稱被 
     告診所）進行環口全景X光初診，由追加被告高翔負責治  
      療，直至107年11月30日止，治療範圍包括：根管X光攝  
      影、樹脂充填、牙周病緊急處理、拔牙、根管治療、根管
      清闊及清創、齒內治療緊急處理。鄭忠璧原本牙齒仍可咀
      嚼硬物，治療後即經常牙齒不適，並發生牙齦疼痛及齒根
      動搖之情形，遂於108年2月21日至朱裕華牙醫診所治療「
#      34、#35破折牙、#34根頭囊腫、流血腫痛等項目」，經
朱      裕華醫師診治後告知高翔根本未將鄭忠璧之牙疾依醫療
常      規治療，且治療程序有諸多瑕疵，造成口腔牙齒二次傷
        害，因口腔內反覆磨損，發生齒髓炎後導致牙尖囊腫，
嗣      至新樓醫院進行假牙重建。鄭忠璧因高翔追加被告之醫
療      疏失，造成治療後咀嚼不良及牙齦疼痛，精神上蒙受重
大      痛苦，因被告診所、高翔之疏失及債務不履行，造成鄭
忠      璧之損害如下：於被告診所花費新臺幣（下同）42萬元
、      精神慰撫金66萬元及新樓醫院假牙重建費用50萬元。原
告      為鄭忠璧之繼承人，依法繼承鄭忠璧對於被告診所、高
翔      之請求權，爰依繼承之法律關係及民法第184條第1項、
第2       27條、醫療法第82條第2項規定提起本件訴訟，請求
擇一      為原告有利之判決等語。並聲明：被告診所、高翔應
連帶      給付原告158萬元及自起訴狀繕本送達翌日起至清償
日止，      按年息5%計算之利息；願供擔保請准宣告假執行。
二、被告診所則以：鄭忠璧之治療係由被告診所之高翔醫師負責
    等語置辯。並聲明：原告之訴駁回；如受不利判決，願供擔
    保請准宣告免為假執行。
三、追加被告則以：伊對鄭忠璧實施之醫療行為，確實已盡善良
    管理人之注意義務，且符合醫療常規，實無任何過失或有何
    可歸責之事由。原告自應就其主張醫療行為有疏失或瑕疵存
    在乙節負舉證之責等語置辯。並聲明：原告之訴駁回；如受
    不利判決，願供擔保請准宣告免為假執行。
四、得心證之理由
（一）原告主張：鄭忠璧於106年7月28日至被告診所就診，並由
      高翔實施診療，因高翔未將鄭忠璧之牙疾依醫療常規治療
      ，且治療有瑕疵，造成鄭忠璧口腔牙齒之二次傷害云云，
      為被告等所否認，並以前詞置辯。查：
（二）高翔上開醫療行為是否違背醫療常規而有過失，經本院囑
      託中國醫藥大學附設醫院（下稱中國附醫）鑑定，鑑定意
      見為：「㈠鄭忠璧於被告診所就醫時，其治療範圍：『根管
      X光攝影、樹脂填充、牙周病緊急處理、拔牙、根管治療
      、根管清闊及清創、齒內治療緊急處理。』被告診所及高
      翔醫師之醫療行為是否符合醫療常規？意見：病人鄭忠璧
      於106年7月28日檢查結果顯示有齲齒、牙周炎；106年11
      月07日、106年12月01日、107年1月30日檢查結果顯示有
      齒髓炎、108年1月30日檢查結果顯示有囊腫影像、牙齦炎
      ；108年2月25日中山醫學大學附設醫院病理報告顯示為根
      尖囊腫。被告診所及高翔醫師進行相對應之根管X光攝影
      、樹脂填充、牙周病緊急處理、拔牙、根管治療、根管清
      闊及清創、齒內治療緊急處理等醫療行為皆符合醫療常規
      。㈡鄭忠璧嗣於朱裕華牙醫診所#34、#35破折牙、#34牙尖
      囊腫、流血腫痛之症狀是否為被告診所及高翔之醫療行為
      所造成？意見：病人鄭忠璧#34、#35破折牙、#34牙尖囊
      腫、流血腫痛之症狀與本身齲齒及齒髓炎相關，非被告診
      所及高翔醫師之醫療行為導致。㈢如本案被告診所及高翔
      之醫療行為有疏失，鄭忠璧以『人工植牙』為治療之方式，
      是否屬醫療之必要費用？如屬必要費用，其費用額為何？
      意見：『人工植牙』治療方式並非醫療之必要費用，病人原
      本口內就有一副下顎活動假牙，因此若後來有其它牙齒缺
      失仍可以考慮重新製作活動假牙。在台中市牙醫醫療機構
      收費標準表107年修正版中，植牙手術單顆為六萬到十萬
      之間(齒堤增高術、鼻竇增高術、齒槽骨整形術及材料費
      等費用另計)。有中國附醫鑑定意見書附卷可憑(見本院卷
      第181至183頁)。
（三）綜上，足認高翔對鄭忠璧所為醫療行為，符合醫療常規，
      尚無疏失之處，並無不當。被告診所亦無違反醫療契約，
      有不完全給付之情事。
五、綜上所述，高翔對於鄭忠璧之醫療處置，並無違反醫療常規
    之處，亦無過失。是原告主張高翔治療疏失，有違反醫療常
    規之處云云，即屬無憑。則原告依繼承之法律關係及民法第
    184條第1項、第227條、醫療法第82條第2項規定，請求被告
    診所、高翔連帶賠償，均屬無據，應駁回其訴。原告之訴既
    經駁回，其假執行之聲請，即失所依據，應併予駁回。
六、本件事證已臻明確，兩造其餘陳述及主張，核與判決不生影
    響，爰不一一論述，附此敘明。
七、訴訟費用負擔之依據：民事訴訟法第78條。
中    華    民    國   110    年    10    月    12    日
                   民事第六庭    法  官　謝慧敏
正本係照原本作成。
如對本判決上訴，須於判決送達後20日內向本院提出上訴狀。如
委任律師提起上訴者，應一併繳納上訴審裁判費。
中　　華　　民　　國　　110 　年　　10 　　月　　12　日
                                 書記官　黃于娟